【裁判字號】    95,訴,489
【裁判日期】    951122
【裁判案由】    地價稅
【裁判全文】
臺中高等行政法院判決
                                     95年度訴字第00489號
                              .
原      告  天宇實業股份有限公司
代  表  人  甲○○
訴訟代理人  丙○
複代理人    蔡壽男律師
被      告  臺中縣稅捐稽徵處
代  表  人  乙○○
訴訟代理人  丁○○
上列當事人間因地價稅事件，原告不服臺中縣政府中華民國95年
8月18日府訴委字第0950230183號訴願決定，提起行政訴訟。本
院判決如下︰
    主  文
原告之訴駁回。
訴訟費用由原告負擔。
    事  實
一、事實概要：緣原告所有坐落臺中縣豐原市○○段307、311、
    312、313、314、315、316、326、334、342、343、344、34
    5、346、351、352、353、354、355、356、363、364、365
    號等23筆經編定為工業區之「建」及「雜」地目土地 (下稱
    系爭土地)，經被告依土地稅法第14條及第16條規定按一般
    用地稅率課徵民國（下同）94年地價稅計新臺幣（下同）3,
    709,978元。原告不服，申請復查未獲變更，提起訴願，遭
    決定駁回，遂提起行政訴訟。
二、兩造聲明：
    (一)原告聲明求為判決：
      1.訴願決定及原處分均撤銷。
      2.被告應將原告所有坐落臺中縣豐原市○○段307、311、
        312、313 、314、315、316、326、334、342、343、
        344、345、3 46、351、352、353、354、355、356、
        363、364、365 號等23筆土地，就94年度改按工業用地
        稅率課徵地價稅。
    (二)被告聲明求為判決：駁回原告之訴。
三、兩造陳述：
    (一)原告主張：
      1.原告所有系爭土地曾經稅捐稽徵機關依法核准依工業用
        地稅率課徵地價稅，有被告68年10月17日中縣稅二字第
        72937號及68年9月20日中縣稅二字第61027號函暨其有
        關證據可證，合於土地稅法第41條第1項之規定，原告
        雖已停業多年惟其用途迄未變更，依土地稅法第41條第
        1項後段之規定，自無須再行申請。
      2.關於系爭土地曾經申請核准依工業區用地課徵地價稅，
        稅捐稽徵機關係依行政命令將之改按一般用地稅率課徵
        ，惟行政命令不得牴觸法律及憲法之規定。觀之原告所
        提出上開二函內容及有關證據已甚明確，而訴願決定竟
        以台中縣實施平均地權土地地價稅總歸戶冊就系爭土地
        自67年起均按一般用地稅率課徵地價稅，其於減免事項
        欄中並無適用特別稅率之註明為詞，否定系爭土地曾經
        依法核准依工業區用地稅率課徵地價稅之事實，但對原
        告所提出上開二函及其有關證據，何以不足採信，則未
        以隻字說明，自難使人信服。又原告對鈞院94年訴字第
        487號判決案件，已向最高行政法院提起再審之訴，併
        予陳明。
    (二)被告答辯：
      被告經合法通知，未於言詞辯論期日到場，據其以前陳述
      意旨略以：
      1.原告所有系爭土地，係於78年6月1日向友聯紗廠股份有
        限公司（下稱友聯公司）承購取得，原告雖於91年11月
        29日向被告申請改按工業用地稅率課徵地價稅，惟其迄
        今均未依土地稅法施行細則第14條第1項第1款規定提示
        工廠設立登記許可證、建造執照及工廠登記證等資料供
        核，乃按一般用地稅率核課94年地價稅計3,709,978元
        ，並無違誤。
      2.依被告現有之保存資料（地價稅總歸戶冊），友聯公司
        自67年起持有之系爭土地，即均按一般稅率課徵地價稅
        。又被告前以92年12月9日中縣稅法字第0920034315號
        函請台中縣政府查明友聯公司之工廠登記證（坐落系爭
        土地上之豐原市○○路38之1號工廠，現門牌整編為豐
        原市○○街310號）是否已繳銷或經公告註銷，嗣經該
        府以92年12月12日府建工字第0920333526號函復：「．
        ．．說明：二、查本府工廠登記存卷資料，『友聯紗廠
        股份有限公司』於67年8月17日經前臺灣省政府建設廳
        核准變更廠名為『澤豐化工棉製廠股份有限公司』；復
        查澤豐化工棉製廠股份有限公司業經前臺灣省政府建設
        廳73年12月13日73建一字第297267號公告註銷工廠登記
        在案．．．。」又依上開該府函所檢送之前臺灣省政府
        建設廳73年12月13日73建一字第297267號公告影本，其
        註銷澤豐化工棉製廠股份有限公司之工廠登記證係因該
        公司停工逾年，是縱系爭土地原係准按工業用地稅率課
        徵地價稅者，依土地稅法施行細則第14條第2項第2款規
        定，亦應改按一般用地稅率計徵地價稅。故原告於78年
        6月1日向友聯公司承購取得系爭土地，係取得已恢復按
        一般稅率核課地價稅之土地，自無財政部83年台財稅第
        836600209號函釋承購原經核准按工業用地稅率課徵地
        價稅之土地，於所有權移轉後，如經稽徵機關查明其使
        用情形未變更，且符合按目的事業主管機關核定規劃使
        用者，仍准繼續按千分之十稅率計徵地價稅之適用。
      3.又原告提示之被告68年10月17日函復系爭土地原所有人
        友聯公司申請書已敘述「主旨：貴公司豐原工廠因停工
        逾一年視同歇業，其土地應納地價稅，自66年上期起至
        重新依照平均地權條例施行細則第32條第2項暨土地稅
        法第41條規定向被告申請核定按工廠用地課徵前，依法
        應按一般土地稅率計徵。所請在上開期間內仍按工廠用
        地課稅乙節不能照辦．．．。」是系爭土地上工廠因停
        工逾一年視同歇業，依66年4月1日發布之平均地權條例
        施行細則第32條第3項規定，被告自66年上期起按一般
        稅率計徵系爭土地之地價稅，於法有據。
      4.另系爭土地94年度之地價稅可否依工業區用地稅率課徵
        問題乙節，原告雖依財政部87年1月22日台財稅第87192
        5951號函釋，其取得後使用情形如符合土地稅法第18條
        之規定，仍應依同法第41條規定申請核准後，始有特別
        稅率之適用意旨，於91年11月29日申請按工業用地特別
        稅率課徵地價稅，惟因公司已停工數十年欠缺土地稅法
        施行細則第14條規定之相關證明文件，並經被告前以92
        年2月26日中縣稅財字第09200323900號函請原告依土地
        稅法施行細則第14條規定補附工廠設立登記許可證、建
        造執照及工廠登記證等資料，惟其迄今均未提示，自無
        法核准自次（92）年期起按工業用地稅率課徵地價稅，
        是系爭土地94年地價稅仍應按一般用地稅率課徵，被告
        認事用法並無違誤，亦非欲以行政命令作為課稅依據，
        原告顯有誤解。
    理  由
一、被告經合法通知未於言詞辯論期日到場，核無民事訴訟法第
    386條所列各款之情形，爰依原告之聲請，由其一造辯論而
    為判決。
二、按「已規定地價之土地，除依第22條規定課徵田賦者外，應
    課徵地價稅。」、「供左列事業直接使用之土地，按千分之
    十計徵地價稅。但未按目的事業主管機關核定規劃使用者，
    不適用之：一、工業用地、礦業用地。」、「依第17條及第
    18條規定，得適用特別稅率之用地，土地所有權人應於每年
    （期）地價稅開徵40日前提出申請，逾期申請者，自申請之
    次年期開始適用。前已核定而用途未變更者，以後免再申請
    。」、「適用特別稅率之原因、事實消滅時，應即向主管稽
    徵機關申報。」分別為土地稅法第14條、第18條第1項第1款
    及第41條第1項、第2項所明定。次按「土地所有權人，申請
    適用本法第18條特別稅率計徵地價稅者，應填具申請書，並
    依左列規定，向主管稽徵機關申請核定之：一、工業用地：
    應檢附工業主管機關核准之使用計畫書圖或工廠設立許可證
    及建造執照等文件。其已開工生產者，應檢附工廠登記證。
    」為土地稅法施行細則第14條第1項第1款所明定。再按「說
    明：二、本案經邀集有關機關會商獲致結論如下：『(一)依土
    地稅法第17條及第18條規定，得適用特別稅率之用地，於適
    用特別稅率之原因、事實消滅時，應自其原因、事實消滅之
    次期起恢復按一般用地稅率課徵地價稅。』．．．」、「．
    ．．二、按承購原經核准按工業用地稅率課徵地價稅之土地
    ，於所有權移轉後，如經稽徵機關查明其使用情形未變更，
    且符合按目的事業主管機關核定規劃使用者，仍准繼續按千
    分之十稅率計徵地價稅，前經本部83年7月6日台財稅第8316
    00209號函釋有案。惟本案系爭土地自84年起即恢復按一般
    用地稅率課徵地價稅，其情形與上開函釋情形有別。××公
    司於86年1月7日取得該土地，同年4月經核准設立工廠，其
    使用情形如符合土地稅法第18條之規定，仍應依同法第41條
    規定辦理。」分別為財政部80年5月25日台財稅第801247350
    號函及87年1月22日台財稅第871925951號函釋在案。
三、本件原告於78年間承買坐落台中縣豐原市○○段307、311、
    312、313、314、315、316、326、334、342、343、344、34
    5、346、351、352、353、354、355、356、363、364、365
    號等23筆經編定為工業區之「建」及「雜」地目之土地，原
    告前於91年11月29日向被告申請改按工業用地稅率課徵地價
    稅，經被告於92年2月26日以中縣稅財字第09200323900號函
    ，請原告依土地稅法等相關規定提示工廠設立登記許可證、
    建造執照及工廠登記證等資料供核，原告迄未補正，被告乃
    繼續對系爭土地依一般用地稅率核課地價稅，本件就94年度
    部分核課地價稅計3,709,978元等情，有系爭土地之土地卡
    、原告之申請書、補正函等附原處分卷可稽，原告對其未提
    出上開補正資料等情亦不爭執，均堪憑信。
四、原告雖提出被告68年9月20日中縣稅二字第61027號函及68年
    10月17日中縣稅二字第72937號函，主張系爭土地曾經稅捐
    稽徵機關依法核准依工業用地稅率課徵地價稅，其用途迄未
    變更，依土地稅法第41條第1項後段之規定，無須再行申請
    ，本件應改按工業用地稅率課徵地價稅，又首揭土地稅法施
    行細則及財政部函釋係屬行政命令，不得牴觸法律及憲法之
    規定云云。
五、惟按土地稅法有關適用特別稅率者限於事實上作特別用地使
    用者而言，此由首揭土地稅法第18條、第41條第1項、第2項
    之規定可資明瞭，而該法第41條第1項規定：「依第17條及
    第18條規定，得適用特別稅率之用地．．．前已核定而用途
    未變更者，以後免再申請。」所謂「前已核定而用途未變更
    者免再申請」係指合於土地稅法第17條及第18條規定者而言
    ，土地稅法第18條既規定「按目的事業主管機關核定規劃使
    用者」始能適用特別稅率，故事實上未依規劃使用，或已停
    工多年未繼續經營，自不符合「按規劃使用」之要件，不能
    再適用工業用地之特別稅率。經查：(一)原告所提出被告68年
    9月20日中縣稅二字第61027號函影本，雖載明：「友聯紗廠
    股份有限公司豐原工廠所有座落豐原市○○段144-1號等27
    筆土地，原由該公司自行使用，並經本處核准按工廠用地稅
    率千分之十五課徵地價稅，，嗣該工廠因故停工逾一年以上
    ，本處乃．．．於六十六年上期起予以恢復按一般土地課稅
    。」依其所載及比對原處分卷附原告所有相關土地之土地卡
    等資料，系爭土地在民國66年以前似曾依工廠用地課徵地價
    稅，然已因停工逾年經稽徵機關恢復按一般土地課稅在案，
    依前開說明，其後之所有權人非另行提出工廠設立許可證等
    資料，經被告審核符合規定者，即無從改依工業用地稅率計
    徵地價稅。(二)依被告所保存之台中縣實施平均地權土地地價
    稅總歸戶冊（見原處分卷第66至69頁），原友聯公司所有之
    系爭土地，自67年起即均按一般用地稅率課徵地價稅，其於
    減免事項欄中並無適用特別稅率之註記。又被告以92年12月
    9日中縣稅法字第0920034315號函請臺中縣政府查明友聯公
    司之工廠登記證（坐落系爭土地上之豐原市○○路38之1號
    工廠，現門牌整編為豐原市○○街310號）是否已繳銷或經
    公告註銷，嗣經臺中縣政府以92年12月12日府建工字第0920
    333526號函復：「．．．說明：二、查本府工廠登記存卷資
    料，『友聯紗廠股份有限公司』於67年8月17日經前臺灣省
    政府建設廳核准變更廠名為『澤豐化工棉製廠股份有限公司
    』；復查澤豐化工棉製廠股份有限公司業經前臺灣省政府建
    設廳73年12月13日73建一字第297267號公告註銷工廠登記在
    案。」（見原處分卷第33、34頁，友聯公司係將廠房出租予
    澤豐公司）而澤豐公司之工廠登記證又因該公司停工逾年，
    業經前臺灣省政府建設廳73年12月13日73建一字第2972 67
    號公告註銷工廠登記在案（見原處分卷第34、35頁）。準此
    ，澤豐公司之工廠登記證既因該公司停工逾年，於73年12月
    13日經前臺灣省政府建設廳公告註銷工廠登記在案，澤豐公
    司未按目的事業主管機關核定規劃使用，依首揭土地稅法第
    18條第1項規定及財政部80年5月25日台財稅第801247350號
    函釋意旨，縱有如原告所主張本件系爭土地曾按工業用地稅
    率課徵地價稅，則自次期（74年度）起亦應恢復按一般用地
    稅率課徵地價稅。(三)原告於78年間向友聯公司承買系爭土地
    ，係購買取得已按一般用地稅率核課地價稅之土地，自無財
    政部83年7月6日台財稅第831600209號函釋有關承購原經核
    准按工業用地稅率課徵地價稅之土地，如經稽徵機關查明其
    使用情形未變更，且符合按目的事業主管機關核定規劃使用
    者，仍准繼續按千分之十稅率計徵地價稅之適用，而應依財
    政部87年1月22日台財稅第871925951號函示意旨，向稽徵機
    關重新申請核准後，始有特別稅率之適用。故原告自78年價
    購系爭土地後，並未依循土地稅法第41條第1項規定，於法
    定期間內檢證提出工業用地稅率之申請，嗣後雖曾於91年11
    月29日向被告申請改按工業用地稅率課徵地價稅，惟當時並
    未提出工廠設立登記許可證、建造執照及工廠登記證等資料
    供審核，嗣被告再以92年12月26日中縣稅財字第0920036299
    號函請原告限期於93年1月6日前補送上開資料，原告仍未於
    期限內提供資料供核，被告按一般用地稅率課徵其94年地價
    稅，並無不合。(四)原告雖謂系爭土地之用途迄未變更云云，
    惟原告在系爭土地之工廠已停工多年，為原告所自承（見言
    詞辯論筆錄），已不符合土地稅法第18條規定「按目的事業
    主管機關核定規劃使用」之要件，揆諸前開說明，原告自不
    能以系爭土地上已停工之工廠，主張適用工業用地之特別稅
    率。且依據上開說明，上開法律規定之解釋適用，並不違背
    司法院釋字第217號解釋稅捐法定主義之意旨，亦與行政程
    序法第1條「依法行政原則」之規定無違。(五)再按，行政主
    管機關就行政法規所為之釋示，係闡明法規之原意，自法規
    生效之日起有其適用，亦經司法院釋字第287號解釋在案。
    澤豐公司因停工逾年未按目的事業主管機關核定規劃使用，
    系爭土地依行為時土地稅法第18條第1項規定及前開財政部
    80年5月25日台財稅第801247350號函釋意旨，自不適用工業
    用地之特別稅率，而應自其原因、事實消滅之次期起恢復按
    一般用地稅率課徵地價稅。至80年7月17日行政院令修正公
    布土地稅法施行細則，原第9條改為第14條，並增列該條第2
    項：「停工或停止使用逾一年，土地所有權人應申報改按一
    般用地稅率計繳地價稅。」係將法律規定之事項，以命令予
    以補充規定而已。本件原得適用依行為時土地稅法第18條第
    1 項規定，自其原因、事實消滅之次期起恢復按一般用地稅
    率課徵地價稅，與法律不溯及既往及信賴保護原則亦無違背
    。
六、綜上所述，原告所述各節俱不足採。被告所為之原處分（復
    查決定）核無違誤，訴願決定予以維持，亦無不合。原告提
    起本件撤銷訴訟為無理由，其聲明復請求被告將系爭土地94
    年度之地價稅改按工業用地稅率課徵，亦屬無據，均應予駁
    回。
據上論結，本件原告之訴為無理由，依行政訴訟法第218條、第
195條第1項後段、第98條第3項前段、民事訴訟法第385條第1項
前段，判決如主文。
中    華    民    國    95    年    11    月    22    日
                  第四庭 審判長 法  官  沈應南
                                法  官  許武峰
                                法  官  許金釵
以上正本證明與原本無異。
如不服本判決，應於判決送達後20日內向本院提出上訴書狀，其
未表明上訴理由者，應於提起上訴後20日內向本院提出上訴理由
書（須依對造人數附具繕本）；如於本判決宣示或公告後送達前
提起上訴者，應於判決送達後20日內補提上訴理由書（須附繕本
）。未表明上訴理由者，逕以裁定駁回。
提起上訴應預繳送達用雙掛號郵票390元（34元及5元郵票各10份
)。
中    華    民    國    95    年    11    月    22    日
                                書記官  許騰云


司法院資訊處製作；財團法人民間司法改革基金會備份。
